【裁判字號】    91,上訴,3833
【裁判日期】    920116
【裁判案由】    毒品危害防制條例
【裁判全文】
臺灣高等法院刑事判決                          九十一年度上訴字第三八三三號
    上  訴  人  臺灣板橋地方法院檢察署檢察官
    被      告  甲○○  男  二.
右上訴人，因被告違反毒品危害防制條例案件，不服臺灣板橋地方法院九十一年度訴
字第九六一號，中華民國九十一年一月二十五日第一審判決（起訴案號：臺灣板橋地
方法院檢察署九十年度毒偵字第四五六一號）提起上訴，本院判決如左：
    主      文
上訴駁回。
    理      由
一、公訴意旨略稱：被告甲○○前於民國（下同）八十五年間因違反麻醉藥品管理條
    例案件，經判處有期徒刑五月確定，而於八十六年四月三十日易科罰金執行完畢
    ；復因施用第二級毒品安非他命，先後兩次送觀察、勒戒後，第一次無繼續施用
    毒品之傾向，由臺灣板橋地方法院檢察署檢察官以八十七年度偵字第七六六一號
    為不起訴處分確定。第二次認有繼續施用毒品之傾向，於八十九年七月十日強制
    戒治期滿，並經臺灣板橋地方法院於八十八年十月十二日判處有期徒刑五月確定
    。甲○○又於八十九年十一月二十七日為警採集尿液前九十六小時內之某時施用
    第二級毒品安非他命，經台灣板橋地方法院檢察署檢察官聲請臺灣板橋地方法院
    裁定強制戒治，並以九十年度毒偵字第九六五號聲請簡易判決處刑，經該臺灣板
    橋地方法院三重簡易庭於九十年九月二十四日，以九十年度重簡字第四三二號判
    決有期徒刑五月，並於九十年十月二十九日確定。詎其仍未戒除毒癮，另基於施
    用第一級毒品海洛因之犯意，於九十年七月九日在臺北縣新莊市○○路二二五巷
    二三弄四號三樓住處施用海洛因乙次，為警於同年月十一日二十二時許，在臺北
    縣新莊市○○路二五○號前查獲，因認被告有犯毒品危害防制條例第十條第一項
    之施用第一級毒品罪嫌。
二、按案件曾經判決確定者，應諭知免訴之判決，刑事訴訟法第三百零二條第一款定
    有明文。又訴訟上所謂一事不再理之原則，關於實質上一罪或裁判上一罪，亦均
    有其適用，最高法院六十年台非字第七十七號著有判例。
三、本件公訴意旨所指被告於九十年七月九日在臺北縣新莊市○○路二二五巷二三弄
    四號三樓住處，基於施用第一級毒品海洛因之犯意，施用海洛因一次。經查：
    (一)被告於八十九年十一月二十七日為警採集尿液前九十六小時內之某時施用第二
      級毒品安非他命，經臺灣板橋地方法院檢察署檢察官聲請原審法院裁定強制戒
      治，並以九十年度毒偵字第九六五號聲請簡易判決處刑，經原審法院三重簡易
      庭於九十年九月二十四日以九十年度重簡字第四三二號判決有期徒刑五月，並
      於九十年十月二十九日確定，有卷附九十年度重簡字第四三二號刑事判決、及
      臺灣高等法院被告全國前案記錄表、臺灣高等法院檢察署刑案記錄簡覆表各一
      件在卷可稽。
    (二)被告於九十年七月九日曾施用第二級毒品安非他命，此有基隆市衛生局基衛檢
      字第○八四四一號檢驗成績書在卷可考，且被告亦自承：「．．．九十年七月
      九日之前或之後都有用安非他命，．．．」（原審卷第三十頁），而被告本次
      施用第二級毒品安非他命，與前開確定判決所載施用第二級毒品安非他命之行
      為，時間間隔未逾一年，所犯均屬構成要件相同之罪名，顯係基於概括之犯意
      反覆為之，應與前揭之確定判決之犯罪行為有連續犯之關係，為裁判上一罪，
      因而台灣板橋地方法院檢察署檢察官以案件曾經判決確定為由於九十一年三月
      四日以九十年度毒偵字第四五六一號不起訴處分，有該不起訴處分書在卷可稽
      。
    (三)被告自承：「我是將海洛因放在安非他命吸食器裡面跟安非他命一起加熱燃燒
      ，時間是九十年七月九日，之前都沒有用海洛因．．．」（原審卷第三十頁）
      ，又據前揭基隆市衛生局檢驗成績書，顯示被告尿液檢驗結果同時呈現甲基安
      非他命及嗎啡陽性反應；經原審法院函詢法務部調查局，就有無同時施用第一
      級毒品海洛因與第二級毒品安非他命作說明，而該局以九十一年六月二十八日
      調科壹字第○九一○○四二五一一○號函說明二「海洛因及安非他命之吸食方
      式，依施用者之使用習慣而有所不同，並無一定模式可循。依本局以往鑑定之
      經驗，確曾於毒品證物及吸食工具等之檢驗發現前兩者毒品摻雜之案例，故研
      判應有施用者將二者同置於吸食器內施用之可能。」；說明三「．．．海洛因
      之熔點約為攝氏一百七十度。甲基安非他命熔點約為攝氏一百七十二至一百七
      十四度」；及說明四「施用海洛因後二十四小時內，約有百分之八十自尿液中
      排出，施用甲基安非他命後二十四小時內，約有百分之七十自尿液中排出，故
      若其施用劑量，足以使其尿液中之毒品含量超過檢驗之閾值，且在施用後二十
      四小時內採集，則以本局檢驗方法應有可能驗出該二種毒品之陽性反應。」有
      該函在卷可按（原審卷第四十一頁）。是被告辯稱係同時將海洛因及安非他命
      置於吸食器中加熱燃燒後施用一詞為真實可採。被告之上開同時施用第一級毒
      品海洛因與第二級毒品安非他命之行為係一行為觸犯數罪名，為想像競合犯，
      雖應從重論以施用第一級毒品罪，惟此與前揭判決確定之罪行有裁判上一罪之
      關係，應為前案判決效力所及。原審以本案為前開確定判決效力所及，依照上
      開說明，因認本案為曾經判決確定，而不經言詞辯論，逕為諭知免訴之判決，
      經核並無不合。
四、檢察官上訴意旨以被告於九十年七月九日為警查獲時，經採尿送驗之結果，發現
    呈甲基安非他命及嗎啡陽性反應一節，僅可證明被告於查獲前之九十六小時內，
    曾施用第二級毒品安非他命，另於二十四小時內，曾施用第一級毒品海洛因，無
    法直接認定被告必然是同時施用安非他命及海洛因。又若被告所辯：有同時施用
    安非他命及海洛因之習慣一節為真，則其於八十九年十一月二十七日為警查獲時
    ，其尿液檢驗中理應呈嗎啡陽性反應，惟該次尿檢中僅呈甲基安非他命陽性反應
    之情，可見被告上揭所辯，可能係犯後卸責之詞，原審僅因被告之尿檢中同時呈
    甲基安非他命及嗎啡之陽性反應，即遽以認定被告所辯之「同時」施用安非他命
    、海洛因為真，似有未洽云云。然查被告於警訊時即供稱：施用毒品是綽號「洪
    董」及施明宏提供給伊，是伊於本（七）月九日到他們家時，由他們提供給伊施
    用，並沒有金錢交易等語（偵查卷第三頁背面），於檢察官偵訊時訊以何時、何
    地施用海洛因時供稱：九十年七月九日在新莊市自宅，施用海洛因一次。訊以何
    時何地施用安非他命時亦供稱：九十年七月九日在新莊市自宅，施用安非他命一
    次。再訊以東西何來時，供稱：「洪董」請伊吃等語（偵查卷第三十四頁正面）
    ；在原審調查時更供稱：伊是將海洛因放在安非他命吸食器裡面跟安非他命一起
    加熱燃燒，時間是九十年七月九日，之前都沒有用海洛因，九十年七月九日之前
    或之後都有用安非他命，那是伊朋友把海洛因摻在安非他命裡用，因為伊只有用
    安非他命。訊以為何在警訊、偵查中沒有說將安非他命及海洛因一起施用時，則
    供稱：當時洪董把海洛因放在吸食器裡面一起施用，大概已經找不到洪董，洪董
    叫伊用時，告訴伊說這是安非他命叫伊用用看，當時檢察官只有問有沒有用海洛
    因，伊只有告訴他有或沒有，因為後來伊有看到檢驗報告，伊最後一次施用毒品
    的時間是九十年七月九日，所以伊認為七月九日那次被他放了海洛因進去，七月
    九日那次吸用完毒品之後會有想要繼續找他再用的想法，以前吸完安非他命睡覺
    就可以，沒有想要再施用的感覺等語（原審卷第三十頁、第三十一頁），據此可
    知，被告係供稱於九十年七月九日是最後一次吸食毒品，之前都沒有施用海洛因
    ，而因嗣後尿液檢驗結果有海洛因及安非他命之陽性反應，才知「洪董」給他告
    訴他為安非他命之毒品裡面，摻有海洛因，方於檢察官偵查時訊以何時施用海洛
    因時才稱七月九日有施用海洛因一次。是被告於九十年七月九日之前既未曾施用
    海洛因，僅施用安非他命，其於八十九年十一月二十七日為警查獲採其尿液檢驗
    自無嗎啡之陽性反應，僅有安非他命之陽性反應，自屬當然。又被告於警訊及偵
    查時，均未曾供稱係分別施用海洛因及安非他命，於原審調查時則供稱於九十年
    七月九日同時施用海洛因及安非他命，而公訴人上訴意旨又未能提出被告係分別
    施用海洛因及安非他命之證據，徒以經採取尿液檢驗呈海洛因及嗎啡反應，可推
    定採尿前多久內曾施用之時間之不同，而認被告非必然同時施用海洛因及安非他
    命用以指摘原判決不當，核非有理由，是上訴人上訴為無理由，應予駁回。並以
    不經言詞辯論為之。
據上論斷，應依刑事訴訟法第三百六十八條、第三百七十二條，判決如主文。
中    華    民    國    九十二    年      一      月        十六        日
                          臺灣高等法院刑事第十四庭
                              審判長法  官  陳  祐  輔
                                    法  官  洪  昌  宏
                                    法  官  陳  國  文
右正本證明與原本無異。
檢察官如不服本判決應於收受送達後十日內向本院提出上訴書狀，其未敘述上訴之理
由者並得於提起上訴後十日內向本院補提理由書（均須按他造當事人之人數附繕本）
。
                                    書記官  吳  素  雲
中    華    民    國    九十二    年      一      月        十七        日


司法院資訊處製作；財團法人民間司法改革基金會備份。
